臺灣苗栗地方法院交通事件裁定        100年度交聲字第248號
原處分機關  交通部公路總局新竹區監理所苗栗監理站
異  議  人
即受處分人  唐志明
上列異議人即受處分人因違反道路交通管理處罰條例案件，對於
交通部公路總局新竹區監理所苗栗監理站於民國98年5 月4 日所
為之竹監苗字第裁54-F00000000號處分（原舉發案號：苗縣警交
字第F00000000 號），聲明異議，本院裁定如下：
    主  文
異議駁回。
    理  由
一、按受處分人不服道路交通管理處罰條例第8 條主管機關所為
    之處罰，得於接到裁決書之翌日起20日內，向管轄地方法院
    聲明異議，道路交通管理處罰條例第87條第1 項規定甚明。
    次按交通法庭認聲明異議不合法律上之程式或其異議權已喪
    失者，應以裁定駁回之，道路交通事件處理辦法第17條前段
    亦定有明文。
二、再按處理違反道路交通管理事件，有關文書送達之程序，依
    行政程序法之規定，違反道路交通管理事件統一裁罰基準及
    處理細則第5 條規定甚明。而行政程序法中對於文書送達，
    於應受送達人之住居所、事務所或營業所為之；於應送達處
    所不獲會晤應受送達人時，得將文書付與有辨別事理能力之
    同居人、受僱人或應送達處所之接收郵件人員；又送達不能
    依前2 條規定為之者，得將文書寄存送達地之地方自治或警
    察機關，並作送達通知書2 份，1 份黏貼於應受送達人住居
    所、事務所、營業所或其就業處所門首，另1 份交由鄰居轉
    交或置於該送達處所信箱或其他適當位置，以為送達；前項
    情形，由郵政機關為送達者，得將文書寄存於送達地之郵政
    機關；寄存機關自收受寄存文書之日起，應保存3 個月，行
    政程序法第72條第1 項前段、第73條第1 項、第74條分別定
    有明文。且依前開規定所為之寄存送達，無論應受送達人實
    際上於何時受領文書，均以寄存之日，視為收受送達之日，
    而發生送達之效力（最高行政法院97年度裁字第2149號判決
    意旨及法務部93年4 月13日法律字第0930014628號函釋參照
    ）。
三、經查：
(一)、異議人所有車牌號碼ILD-698 號重型機車，於96年11月4 日
    10時7 分許行經頭份鎮○○路恆誼化工前處，為苗栗縣警察
    局交通警察隊警員逕行舉發「駕車行經有燈光號誌管制之交
    岔路口闖紅燈」違規乙節，有苗栗縣警察局苗縣警交字第F0
    0000000 號舉發違反道路交通管理事件通知單1 份暨採證照
    片2 幀在卷足憑（見本院卷第7、8頁）。
(二)、按汽車所有人名稱、住所等如有變更，應向公路監理機關辦
    理登記，為道路交通安全規則第23條第1 項所明定。且基於
    便民原則，因應社會現況，交通部公路局另訂定公路監理電
    腦系統車輛車籍及駕駛人駕籍增設住居所或就業處所地址作
    業注意事項，依99年2 月23日修正之該注意事項第1 條、第
    2 條、第3 條、第5 條規定，因應車主、駕駛人之需要，准
    予車主、駕駛人於公路監理電腦系統車籍及駕籍檔中增列住
    居所或就業處所地址，以利公路監理機關各項通知單之寄達
    。查本件異議人之戶籍地址於68年10月23日起即設於苗栗縣
    公館鄉福德村5 鄰福德52號，車籍地亦設於此址，迄未變更
    等情，有異議人車籍資料查詢及異議人遷徙紀錄資料查詢結
    果各1 份在卷可稽（見本院卷第15、18頁）。倘異議人未居
    住於上開戶籍地址，依前開說明，應向公路監理機關申請增
    列住居所或就業處所地址或變更其車籍登記，惟異議人並未
    為之，則公路機關逕依異議人之戶籍及車籍地址寄送本件裁
    決書，核無違誤；若異議人因此未能收受，應屬可歸責於己
    之事由，其所生之不利益，本應由異議人自行承擔，合先敘
    明。
(三)、原處分機關於98年5 月4 日開立竹監苗字第裁54-F00000000
    號裁決書，交寄郵局以雙掛號郵寄至異議人之戶籍暨車籍地
    址即苗栗縣公館鄉福德村5 鄰福德52號，因未獲會晤應受送
    達人即異議人，乃依違反道路交通管理事件統一裁罰基準及
    處理細則第5 條及行政程序法第74條規定，於98年5 月8 日
    將上開裁決書寄存於送達地之郵政機關即公館郵局，並作送
    達通知書2 份，1 份黏貼於應受送達人門首，另1 份置於該
    受送達處所信箱或其他適當位置，已依法完成寄存送達等情
    ，有交通部公路總局新竹區監理所苗栗監理站違反道路交通
    管理事件裁決書、交通部公路總局新竹區監理所苗栗監理站
    送達證書影本各1 份在卷可佐（見本院卷第9 、10頁）。則
    依上開行政程序法第74條規定，應以寄存之日期視為收受送
    達之日期，而發生送達之效力（法務部法律字第0920026106
    、0920034228、0930014628號函意旨參照），故上開裁決書
    已於98年5 月8 日合法送達。又依道路交通管理處罰條例第
    87條規定向管轄法院聲明異議之期間，自裁決送達之翌日起
    算，並得依法扣除在途期間，道路交通事件處理辦法第12條
    定有明文。而當事人非居住於處罰機關所在之鄉、鎮、市，
    但居住於受理聲明異議案件法院之管轄區域者，應依法院訴
    訟當事人在途期間標準第2 條第1 款中之居住地地方院管轄
    區域內之「地方法院在途期間」欄所載日數，扣除在途期間
    ，法院訴訟當事人在途期間標準第4 條第1 款第2 目亦規定
    甚明。查本件異議人之居住地址為苗栗縣公館鄉福德村5 鄰
    福德52號，依上揭規定，其在途期間為2 日。異議人如對上
    開裁決不服欲提起異議，依照前揭說明，應自送達生效之翌
    日即98年5 月9 日起算20日，再加計在途期間2 日，即至98
    年6 月1 日（因末日98年5 月30日適逢星期六，98年5 月31
    日又係星期日，故不算入，而延至98年6 月1 日即星期一）
    以前提出異議，始為適法。惟異議人遲至100 年8 月1 日始
    向原處分機關聲明異議，有其聲明異議狀上之原處分收文戳
    可證（見本院卷第4 頁），故其聲明異議顯已逾期，不合法
    律上程式，且無從補正，揆諸首揭說明，自應將異議人之異
    議駁回。
四、據上論斷，應依道路交通管理處罰條例第87條第2 項、道路
    交通事件處理辦法第17條，裁定如主文。
中    華    民    國  100     年    8     月    19    日
                  交通法庭  法  官  周靜妮
以上正本證明與原本無異。
如不服本裁定，應於裁定送達後5 日內向本院提出抗告狀。
                            書記官  巫  穎
中    華    民    國  100     年    8     月    19    日